【裁判字號】    90,上易,340
【裁判日期】    900410
【裁判案由】    妨害名譽
【裁判全文】
臺灣高等法院臺中分院刑事判決                  民國九十年度上易字第三四○號
      上  訴  人  臺灣臺中地方法院檢察署檢察官
      上  訴  人
      即  被  告  戊○○
      選任辯護人  楊玉珍
右上訴人等因被告妨害名譽案件，不服臺灣台中地方法院中華民國八十九年十二月二
十日第一審判決（民國八十九年度易字第三七六三號，起訴案號：臺灣台中地方法院
檢察署民國八十九年度偵字第一二四五八號），提起上訴，本院判決如左：
      主      文
上訴駁回。
      事      實
一、戊○○於民國（下同）八十九年五月九日，與己○○簽訂奇美電子股份有限公司
    （下稱奇美公司）之股票買賣合約書，雙方約定於八十九年五月十五日至同年月
    十七日交付股票。因奇美公司作業延誤致己○○無法依期取得股票，戊○○明知
    依買賣合約書第五條但書約定：「奇美公司因行政作業或突發因素而延誤，致使
    賣方無法如期交付買方時，則需依賣方順利自奇美公司取得奇美股票後交付」，
即己○○未能如期交付股票，不能認有詐欺情事之下，且明知丁○○與此股票買
    賣並無關係，乃基於毀損己○○、丁○○名譽之犯意，並意圖散布於眾，於八十
    九年六月初某日，將其上開所認己○○未如期交付股票之行為，指摘成「己○○
    收取本人股款，無法給股票卻還每次都帶弟兄來談判。特告知同行及各行各業、
    鄰居老少勿聽信其天花亂墜之言」、「己○○向本人蓄意詐騙巨額金錢不還，又
    避不見面，無賴」、「己○○以一夥人在做，其集團成員都無固定公司場所，卻
    到處空口白話以有奇美電子之股票而要求收訂金，每個成員都如出一轍，（丁○○也都曾違約過月眉、大王之股票），據說這一班人還繼續再行騙中」等毀損己○○與丁○○名譽之文字，連同己○○之前交予之身分證正反面影本，同時以電
    話傳真方式散布至丙○○位於台中市○○街○段六之十六巷二五號辦公室，使上
    開辦公室之不特定多數員工均得以共見共聞，足以損害己○○與丁○○之名譽。
    戊○○另本前概括犯意，於八十九年六月中旬某日，以指摘「此人不誠實也不負
    責任，可惡至極之己○○。特告知各行各業。鄰居老少誤聽信其天花亂墜之言而
    被己○○所騙！」之文字，連同己○○之身分證正反面影本影印後，大量張貼在
    己○○之台中市西屯區○○○街六八之二號二樓住處附近，使己○○住處之鄰居
    、過往行人均得以共見共聞，足以損害己○○之名譽。
二、案經丁○○及己○○訴請臺灣臺中地方法院檢察署檢察官偵查起訴。
      理      由
一、訊據上訴人即被告（下稱被告）戊○○對其有八十九年五月九日，與己○○簽訂
    奇美公司股票買賣合約書，雙方約定於八十九年五月十五日至同年月十七日交付
    股票，嗣己○○未能如期交付股票，二人間並因此發生糾葛之事實並不諱言，惟
    否認有以電話傳真文書或以文字張貼等方式散布指摘足生損害己○○與丁○○之
    名譽之犯行，辯稱：伊有將本件買賣股票糾紛告訴週遭朋友，可能是朋友為伸張
    正義而傳真、張貼，該傳真及張貼之文書並非伊所寫云云。惟查被告前揭犯罪事
    實，業據告訴人己○○與丁○○於原審偵審及本院審理中迭訴甚詳，並有該傳真
    、張貼文書附卷可稽，而被告確與告訴人己○○有股票買賣糾葛，並有告訴人提
    出之股票買賣契約書、律師函、台中法院郵局存證信函等影本各一件在卷可稽，
    並為被告所不爭執之事實，而核此等私人權益之爭執之事項，應無被告所稱朋友
    為伸張正義而傳真之可能。再參核上開傳真文書之最後一行載有「台中二分局刑
    事組已有案底，若無誠意：屆時將以詐欺起訴她」等文，而本件被告於偵查中之
    八十九年九月五日答辯狀，及原審審理中之八十九年十一月十五日答辯狀均亦陳
    稱其於六月初已向台中市第二分局立人派出所報案告訴己○○犯罪，後知該案已
    於八十九年七月七日經台灣台中地方法院檢察署宇股以八十九年度第二五六八號
    核退在案，此等告訴事實，與被告上開傳真文書記載之事實亦相吻合，上開傳真
    文書苟非被告所為，何能知悉第二分局有受理被告告訴己○○之事實而記載之？
    另上開傳真文書因涉及案外人丙○○，而為丙○○所不滿，被告並因此於八十九
    年六月二十五日，在人上法律事務所之見證下書立一聲明書，內容部分亦載有「
    本人戊○○，在此鄭重聲明，本人戊○○與己○○小姐八十九年五月九日所簽訂
    之奇美股票買賣契約及收付訂金事宜，純為本人與己○○雙方之行為與傳單中之
    丙○○先生並無任何關連：：並鄭重向丙○○先生道歉等情，此經證人丙○○於
    本院證述明確，且有聲明書影本一紙在卷可稽，則本件上開傳真文書苟非被告所
    為，被告又何須立此聲明向案外人丙○○道歉？又上開傳真污衊告訴人己○○、
    丁○○之文書，均附有己○○之身分證正反面影本，而被告於偵查中亦坦承有收
    受己○○交付之身分證影本。至於證人乙○○於本院所為渠為被告撰寫聲明書之
    經過情形之證言，無法為有利於被告之認定。又本件預約買賣股票交付之日期，
    僅暫訂八十九年五月十五日至同月十七日，如賣方無法如期交付時，則需依賣方
    順利取得奇美股票後交付，若奇美公司無法發出股票時，該合約即自然取消，雙
    方無需負責任何賠償，此有股票買賣契約可按，從而告訴人己○○縱未能如期交
    付股票，亦純屬民事糾紛之範疇，應與詐欺無涉。該告訴人係買賣未上市股票之
    仲介人，已經證人丙○○供明在卷，該告訴人僅居於仲介人之地位處理買賣奇美
    電子股份有限公司合法發行之股票，本次買賣之奇美股票係奇美電子與奇晶光電
    合併後公告所發行印製之新股票，暫不過戶，而過戶之正確日期，需以奇美公司
    所公告可過戶日期為準，有股票買賣契約書可證，該告訴人陳稱渠曾於八十九年
    六月九日聯絡被告領取股票並交付尾款，被告置之不理，提出八十九年七月六日
    存證信函為證，該告訴人與被告曾多次協調，互以存證信函往來，該告訴人已返
    還部分訂金五十萬元，足見該告訴人與被告對於本件股票之買賣尚有糾紛之處，
    故奇美公司函稱自八十九年五月九日至六月九日與己○○無任何股權買賣，同年
    十月十七日股東名冊並無記載己○○乙節，亦不能作為有利於被告之認定，附此
    敘明。綜上各情，本件上開傳真、張貼誹謗己○○、丁○○之文書，應為被告所
    為，當可認定。
二、查本件上開傳真、張貼中以文字指摘他人「己○○收取本人股款，無法給股票卻
    還每次都帶弟兄來談判。特告知同行及各行各業、鄰居老少勿聽信其天花亂墜之
    言」、「己○○向本人蓄意詐騙巨額金錢不還，又避不見面，無賴」、「己○○
    以一夥人在做，其集團成員都無固定公司場所，卻到處空口白話以有奇美電子之
    股票而要求收訂金，每個成員都如出一轍，（丁○○也都曾違約過月眉、大王之
    股票），據說這一班人還繼續再行騙中」、「此人不誠實也不負責任，可惡至極
    之己○○。特告知各行各業。鄰居老少誤聽信其天花亂墜之言而被己○○所騙」
    等語，衡情自屬足以貶損他人人格、社會評價之輕蔑言語，對於告訴人己○○、
    丁○○之名譽自有所損害，縱被告認告訴人己○○未如期交付股票，亦純屬民事
    糾葛，要與詐欺無涉，應循合法途徑追償，不得以上開文字貶損告訴人己○○名
    譽，況被告與告訴人己○○曾多次協調、互以存證信函往來，告訴人己○○已返
    還部分訂金五十萬元，且此次買賣與告訴人丁○○無關，被告以此文字辱罵告訴
    人己○○、丁○○，自屬誹謗行為，並有誹謗之故意甚明。被告既基於誹謗之故
    意，意圖散布於眾，傳真及張貼足以毀損告訴人己○○、丁○○名譽文字至丙○○之辦公室及己○○之住處四周，使不特定之多數人得以共見共聞，足以貶損告
    訴人二人之名譽，被告所辯，無非事後卸責之詞，尚無可採，其犯行堪予認定，
    應予依法論科。
三、核被告所為，係犯刑法第三百十條第二項之加重誹謗罪。被告以一行為同時加重
    誹謗告訴人二人名譽，為想像競合犯，應從一處斷。又被告所為數行為，時間緊
    接，所犯罪名相同，顯係基於概括之犯意為之，為連續犯，爰依刑法第五十六條
    之規定以一罪論，並加重其刑。原審適用刑法第三百十條第二項、第五十五條、
    第五十六條、第四十一條，罰金罰鍰提高標準條例第一條前段、第二條之規定，
    審酌被告犯罪之動機、目的、手段，犯罪所生之危害、犯罪後之態度等一切情狀
    ，量處拘役伍拾日，並諭知易科罰金之折算標準。其認事用法及量刑，均無不當
    ，被告上訴意旨否認犯罪，指摘原判決不當，為無理由，應予駁回。檢察官上訴
    意旨略以：被告以傳真、張貼文告方式詆毀告訴人，犯後不知悔改，猶卸詞狡辯
    ，原審顯然量刑過輕等語，指摘原判決不當。惟本院審酌被告雖有妨害名譽之犯
    行，然其因買賣股票之事發生爭執，所述內容尚非全然無因等情，原審對被告之
    量刑並無過輕之處，檢察官上訴亦為無理由，應併予駁回。
四、據上論斷，應依刑事訴訟法第三百六十八條，判決如主文。
本案經檢察官甲○○到庭執行職務。
中      華      民      國    九十      年      四      月       十     日
                              臺灣高等法院臺中分院刑事第四庭
                                    審判長法  官  洪  耀  宗
                                          法  官  劉  登  俊
                                          法  官  吳  重  政
右正本證明與原本無異。
不得上訴。
                                          書記官  林  育  德
中      華      民      國    九十    年      四     月    十一      日
附錄：
刑法第三百十條第二項：
散布文字、圖畫犯前項之罪者，處二年以下有期徒刑、拘役或一千元以下罰金。
                                                                    Ａ


司法院資訊處製作；財團法人民間司法改革基金會備份。
